【裁判字號】    89,上訴,183
【裁判日期】    890913
【裁判案由】    違反毒品危害防制條例
【裁判全文】
臺灣高等法院花蓮分院刑事判決                    八十九年度上訴字第一八三號
    上訴人即被告  甲○○
右上訴人即被告因違反毒品危害防制條例案件，不服臺灣花蓮地方法院八十九年度訴
字第一三二號中華民國八十九年五月二十六日第一審判決（聲請簡易判決處刑案號：
臺灣花蓮地方法院檢察署八十八年度毒偵字第二六二號、第七三號，及移送併案審理
案號：八十九年度毒偵字第五九號），提起上訴，本院判決如左：
    主  文
原判決撤銷。
甲○○施用第一級毒品，累犯，處有期徒刑捌月。又連續施用第二級毒品，累犯，處
有期徒刑捌月；扣案之第二級毒品安非他命毛重零點伍公克、吸食器壹組及燈炮貳個
，均沒收銷燬。應執行有期徒刑壹年貳月；扣案之第二級毒品安非他命毛重零點伍公
克、吸食器壹組及燈炮貳個，均沒收銷燬。
    事  實
一、甲○○前曾因違反麻醉藥品管理條例等案件，經法院分別判處有期徒刑五月、十
    月、十月確定，經接續執行於民國（下同）八十七年八月十八日假釋出監，於八
    十八年四月十二日假釋期滿執行完畢。復因施用毒品案件，經臺灣花蓮地方法院
    裁定送觀察、勒戒後，認無繼續施用毒品之傾向，由台灣花蓮地方法院檢察署檢
    察官於八十八年五月十一日以八十八年度偵字第一二八六號（公訴人誤繕為八十
    八年度毒聲字第六六０號）為不起訴處分確定。猶不知悔改，又基於概括之犯意
    ，自八十八年七月十九日上午十二時往前回溯九十六小時內某時起，至八十八年
    十一月四日下午三時許止，連續在花蓮市○○街一四八巷二弄十號之一住處等地
    ，施用第二級毒品安非他命多次。甲○○另於八十八年十月四日晚間二十二時許
    往前回溯七十二小時內之某時，在不詳地點，施用第一級毒品海洛因一次。嗣於
    八十八年十一月四日下午八時許，在上址住處為警查獲其所有供施用之第二級毒
    品安非他命毛重０點五公克、吸食器乙組、燈炮二個。經依臺灣花蓮地方法院以
    八十八年度毒聲字第七五九號裁定送觀察、勒戒後，有繼續施用毒品傾向，再經
    臺灣花蓮地方法院以八十八年度毒聲字第八七一號裁定令入戒治處所施以強制戒
    治。
二、案經花蓮縣警察局花蓮分局報告（公訴人贅繕經台灣花蓮地方法院檢察署觀護人
    室告發）台灣花蓮地方法院檢察署檢察官偵查起訴。
      理  由
一、上訴人即被告（以下簡稱被告）甲○○對於前揭時、地施用第二級毒品安非他命
    之事實均坦承不諱，並有經警查獲之第二級毒品安非他命毛重０點五公克、吸食
    器乙組及燈炮二個扣案可證，且被告所排放尿液經檢驗結果呈施用安非他命陽性
    反應，亦有花蓮縣衛生局出具之煙毒尿液檢驗成績書（受理日期八十八年七月二
    十一日，此次檢驗並無驗出嗎啡陽性反應），在卷可稽；其此部分犯行，堪予認
    定。被告雖矢口否認有施用第一級毒品海洛因，辯稱：可能是買的安非他命摻到
    第一級毒品云云；惟查被告於八十八年十月四日晚間二十二時許所採取之尿液經
    檢驗結果呈嗎啡陽性反應，有花蓮縣衛生局出具之煙毒尿液檢驗成績書一紙（受
    理日期八十八年十一月八日，此次檢驗有驗出嗎啡陽性反應）在卷可憑，經檢察
    官將其尿液再送慈濟醫學院濫用藥物檢驗中心檢驗結果亦呈嗎啡陽性反應，復有
    該中心檢驗總表、複驗檢驗結果表等件附卷可按。若如被告所辯係因所買安非他
    命中摻到海洛因，為何其先後所採取之尿液未均有嗎啡陽性反應？是其所辯未施
    用海洛因云云，並無足採。再按初次吸食或施打煙毒者，經人體代謝作用於八小
    時之內，即有約百分之八十之量排出，二十四小時之後，續有約剩餘量之百分之
    九十再排出，七十二小時之後仍有殘餘微量排出；海洛因係由嗎啡經化學合成之
    半人工合成品，其藥（毒）性倍於嗎啡，其施打或吸食後經人體代謝作用而分解
    成藥（毒）性較低之嗎啡，而於尿液中被檢測出；故吸食或施打海洛因或嗎啡在
    尿液中均以嗎啡型態被檢測出之檢驗學理，被告於採尿前七十二小時內，確有施
    用海洛因毒品一次之情事甚明。另被告因施用毒品案件，經臺灣花蓮地方法院裁
    定送觀察、勒戒後，認無繼續施用毒品之傾向，由台灣花蓮地方法院檢察署檢察
    官為不起訴處分確定一節，則有台灣花蓮地方法院檢察署檢察官八十八年度偵字
    第一二八六號不起訴處分書乙份、台灣花蓮地方法院八十八年度毒聲字第七五九
    號裁定書、台灣花蓮地方法院檢察署檢察官戒治處分執行指揮書乙份及台灣花蓮
    看守所附設勒戒所八十八年十一月十六日花所總字第四四八號函送之有繼續施用
    毒品傾向證明書一份在卷可參。被告上開犯行，事證均甚明確，堪予認定，應依
    法論科。
二、核被告所為，係犯毒品危害防制條例第十條第一項及第二項之施用第一級及第二
    級毒品罪。其持有第一、二級毒品之低度行為各為施用第一、二級毒品之高度行
    為所吸收，均不另論罪。其所犯施用第二級毒品罪之先後多次犯行，時間密接，
    方法相同，顯係基於概括犯意反覆為之，為連續犯應加重其刑。且其所犯施用第
    一級及第二級毒品罪，犯意各別，罪名不同，應予分論併罰。又被告前曾因違反
    麻醉藥品管理條例等案件，經法院分別判處有期徒刑五月、十月、十月確定，經
    接續執行於八十七年八月十八日假釋出監，於八十八年四月十二日假釋期滿執行
    完畢，有台灣花蓮地方法院檢察署刑案資料查詢紀錄表乙紙在卷可按，其於五年
    內再犯本件有期徒刑以上之罪，為累犯，應依法遞加重其刑。
三、原審予以論罪科刑，固非無見；惟遽認被告係同時施用第一級、第二級毒品，而
    論以想像競合犯，未就其所犯施用第一級毒品罪及第二級毒品罪分論併罰，自有
    未當。被告未附理由提起上訴，固無理由，然原判決既有可議，自應將原判決予
    以撤銷改判。爰審酌被告施用毒品之期間、種類、犯罪之動機、目的、所生之危
    害等一切情狀，量處如主文第二項所示之刑，並定期應執行刑。至扣案之第二級
    毒品安非他命毛重０點五公克為違禁物，吸食器乙組及燈炮二個為被告專供施用
    第二級毒品之器具，業經被告自承在案，均應依毒品危害防制條例第十八條第一
    項之規定沒收並銷燬之。又移送併案審理之八十九年度毒偵字第五九號案件之犯
    罪事實，與已起訴之犯罪事實相同，為事實上一罪，本院自應一併審理，併此敘
    明。
四、被告經合法傳喚，無正當理由未到庭應訊，不待其到庭陳述，逕行判決。
據上論斷，應依刑事訴訟法第三百六十九條第一項前段、第三百六十四條、第三百七
十一條、第二百九十九條第一項前段，毒品危害防制條例第十條第一項、第二項、第
二十條第三項前段、第十八條第一項，刑法第十一條前段、第五十六條、第四十七條
、第五十一條第五款，判決如主文。
本案經檢察官李土城到庭執行職務。
中      華      民      國      八十九      年      九    月    十三    日
                                  審判長法官  吳  鴻  章
                                        法官  黃  永  祥
                                        法官  林  德  盛
右正本證明與原本無異。
如不服本判決（施用第一級毒品），應於送達後十日內，向本院提出上訴狀。其未敘
述理由者，並應於提出上訴狀後十日內向本院補提理由狀 (須附繕本)。
                                     書記官   盧  夷  狄
中      華      民國      八十九      年      九    月    十三    日
毒品危害防制條例第十條：
施用第一級毒品者，處六月以上五年以下有期徒刑。
施用第二級毒品者，處三年以下有期徒刑。


司法院資訊處製作；財團法人民間司法改革基金會備份。
